臺灣雲林地方法院民事裁定　　　　　 100年度消債更字第14號
聲請人即
債　務　人　劉茂霖
上列當事人因消費者債務清理事件聲請更生，本院裁定如下：
    主  文
聲請人即債務人劉茂霖自中華民國一百年九月二十一日中午十二
時起開始更生程序。
命本院司法事務官進行本件更生程序。
保全處分之聲請駁回。
    理  由
一、按債務人不能清償債務或有不能清償之虞者，得依本條例所
    定更生程序，清理其債務。債務人無擔保或無優先權之債務
    總額未逾新臺幣（下同）1,200萬元者，於法院裁定開始清
    算程序或宣告破產前，得向法院聲請更生。債務人對於金融
    機構因消費借貸、自用住宅借款、信用卡或現金卡契約而負
    債務，在聲請更生或清算前，應提出債權人清冊，以書面向
    最大債權金融機構請求協商債務清償方案，並表明共同協商
    之意旨。自債務人提出協商請求之翌日起逾30日不開始協商
    ，或自開始協商之翌日起逾90日協商不成立，債務人得逕向
    法院聲請更生。又法院開始更生程序之裁定，應載明其年、
    月、日、時，並即時發生效力。法院裁定開始更生或清算程
    序後，得命司法事務官進行更生或清算程序，必要時得選任
    律師、會計師或其他適當之自然人或法人一人為監督人或管
    理人，消費者債務清理條例第3條、第42條第1項、第151條
    第1項、第153條、第45條第1項、第16條第1項分別定有明文
    。
二、本件債務人主張：其有不能清償債務之情事，於消債條例施
    行後，已提出債權人清冊，以書面向最大債權金融機構即台
    新國際商業銀行股份有限公司請求共同協商債務清償方案，
    協商當時雖月薪6萬餘元，惟自94年起即遭法院強制扣薪三
    分之一，每月可供支配之款項僅有3萬餘元，其尚須扶養二
    名未成年子女及因罹患甲狀腺癌而無工作收入之配偶，另因
    協商當時尚有高達160萬餘元之資產公司債權無法納入協商
    ，致其無法負擔銀行所提協商條件，而協商不成立，且其無
    擔保或無優先權之債務總額未逾1,200萬元，復未經法院裁
    定開始清算程序或宣告破產云云。
三、聲請人目前債務總額共計約3,479,102元，於97年7月間曾向
    台新國際商業銀行股份有限公司（下稱台新銀行）提出前置
    協商申請，銀行提供146期、利率3%、月繳19,521元之協商
    方案，聲請人表示只能負擔11,000元，致未能成立協商等情
    ，有聲請人提出之前置協商不成立通知書影本為證，並有台
    新銀行100年7月21日函及後附之前置協商文件在卷可稽。本
    件協商不成立，聲請人據以聲請更生，符合前揭前置協商程
    序之規定，合先敘明。
四、聲請人主張每月必要支出包括伙食費5,000 元、交通費2,50
    0 元、水電瓦斯費1,500 元、通信費1,000 元、日常用品20
    0 元、父母親扶養費5,000 元、岳母扶養費2,000 元、長女
    劉思函扶養費10,200元（伙食費3,500 、學雜費1,500 、補
    習費5,000 、日常用品200 ）、長子劉勝朋扶養費10,200元
    （伙食費3,500 、學雜費1,500 、補習費5,000 、日常用品
    200 ）、配偶扶養費1,250 元，共計38,850元，又遭債權人
    強制執行扣薪中，有不能清償債務之情事等情。經查：
  (一)聲請人主張其個人每月必要支出費用共10,200元（伙食費5,
    000 元、交通費2,500 元、水電瓦斯費1,500 元、通信費1,
    000 元、日常用品200 元），業據其提出交通費發票、水電
    費、電信費收據為據，且參以行政院內政部100 年度台內社
    字第1000104989號函，100 年7 月1 日起至12月31日臺灣省
    最低生活費每人每月為10,244元，上開支出顯未逾一般人每
    月最低生活費標準，應屬合理。
  (二)聲請人主張每月需支出岳母朱林秋蓮之扶養費2,000 元，及
    父母親之扶養費用5,000 元等語，業據其提出臺大醫院雲林
    分院診斷證明書、朱林秋蓮之自述狀為證，可認聲請人岳母
    朱林秋蓮因患有精神疾病，目前與聲請人同住以便就近照顧
    ，聲請人每月需支出岳母扶養費2,000 元乙情，應屬真實可
    信，衡酌一般常情，聲請人每月支出2,000 元之扶養費用，
    尚屬合理；又聲請人之胞弟劉茂水、胞妹劉彩雲，依法亦負
    有扶養聲請人父母之義務，依前揭行政院內政部所公布之每
    人每月最低生活費標準10,244元計算，聲請人就扶養父、母
    親部分每月應負擔之扶養費用為6,829 元（10,244×2 ÷3
    人＝6,829 ，元以下四捨五入），聲請人主張之扶養支出金
    額5,000 元並未逾上開金額，其主張應屬合理。
  (三)聲請人主張每月支出長子劉勝朋、長女劉思函扶養費各10,2
    00元（含伙食費3,500 、學雜費1,500 、日常用品200 、補
    習費5,000 ），並提出雲林縣莿桐鄉大美國小99學年度第二
    學期收費通知暨三年甲班合作社代辦費繳費通知單、雲林縣
    群英文理短期補習班收費收據、江凌文理補習班學費收據、
    購買參考書籍之出貨單影本、繳納學費、午餐費專用之雲林
    縣莿桐鄉農會存摺影本及購買文具用品發票影本為證。經查
    ，伙食費部分，本院審酌飲食確為每日必要支出，並參酌
    目前社會水平及物價，認其支出金額尚屬合理，應予准許；
    學雜費、日常用品費部分，業據聲請人提出相關單據（註
    冊費、班級費、家長會費、學生團體保險費、學生活動費、
    電腦設備維護管理費、教科書費、作業簿、參考書費、建中
    書局發票），此部分之主張，亦屬有據。補習費部分，聲
    請人之子女現均就讀國小，雖已接受國小學校教育課程，然
    本院考量現今教育環境，補習已屬一般常態，不得僅因聲請
    人負擔債務，即因此剝奪其子女補習受教育之權利，應認補
    習費用應屬必要支出，惟依目前聲請人所提出劉勝朋補習費
    之單據，劉勝朋補習費每月平均約為2,600 元，另劉思函每
    月補習費平均則為3,200 元，其餘部份因無相關單據以資佐
    證，故不予認列。此外，雖聲請人配偶朱淑美依法應分擔子
    女之扶養義務，然本院考量其配偶因罹患癌症尚未完全痊癒
    ，無穩定之收入，依其經濟能力僅足以維持其個人生活，無
    法分擔子女之扶養義務，因此實際上由聲請人負擔子女之扶
    養費用乙情，應堪認定。從而，依目前聲請人提出之單據資
    料，聲請人主張每月支出長子劉勝朋扶養費7,800 元、長女
    劉思函扶養費為8,400 元，共16,200元範圍內，應屬有理由
    。
  (四)聲請人主張配偶朱淑美因罹患甲狀腺癌，目前所從事之直銷
    工作收入並不穩定，癌症病情仍可能復發，仍須每月支出日
    常生活補貼費用1,250 元，業據其提出中央健康保險局南區
    分局全民健康保險重大傷病核定審查通知書為據。然聲請人
    配偶雖無正職工作，僅兼差擔任直銷人員，每月收入不固定
    ，惟其每月收入應足以維持其個人生活所需，尚無由聲請人
    增加支出該筆費用之必要。
  (五)綜上，聲請人每月必要支出為33,400元（計算式：10,200＋
    5,000 ＋2,000 ＋16,200＝33,400）。
五、聲請人主張其於97年與銀行協商時，因遭債權人執行扣薪，
    每月可支配之款項僅有3 萬餘元等情，並提出執行命令影本
    為證。經查，聲請人之97年度綜合所得稅各類所得資料清單
    ，給付總額為927,981 元，可認聲請人當時平均月收入為77
    ,332元（927,981 ÷12，元以下四捨五入），參以摩根聯
    邦資產管理股份有限公司、良京實業股份有限公司、新
    誠國際資產管理股份有限公司等3 家公司當時未納入協商，
    有最大債權金融機構即台新銀行100 年7 月21日函文在卷可
    參，則未納入協商之債權，以強制執行程序求償薪資收入1/
    3 計算，約為25,777元（77,332×1/3 ），從而，以聲請人
    每月薪資收入77,332元，扣除上開每月必要支出（含扶養費
    用）及強制執行扣薪後，剩餘18,155元（77,332－33,400－
    25,7 77 ），確已不足清償協商款19,521元。且因聲請人積
    欠上開3 家公司之債務金額高達1,510,000 元，有債權清冊
    在卷可考，若依年利率20﹪計算，縱每月執行扣薪25,777元
    ，仍多沖償利息債務，沖償本金成數甚低，聲請人確有無法
    清理所積欠債務之困境，有必要利用更生程序，妥適調整其
    與債權人之權利義務關係，謀求其經濟生活更生之機會。
六、綜上，本件聲請人於消費者債務清理條例施行後，以書面向
    最大金融機構請求共同協商債務清償方案，有不能清償債務
    之情事而不成立，已如上述，又查無聲請人有消費者債務清
    理條第6條第3項、第8條或第46條各款所定應駁回更生聲請
    之事由存在，則聲請人向本院聲請更生，應屬有據，並依首
    揭規定命司法事務官進行本件更生程序。另本件更生聲請業
    經准許，聲請人前聲請保全處分，已無必要，應予駁回，爰
    裁定如主文。
七、另聲請人應於更生程序開始後，由債權人會議可決或由法院
    裁定認可其更生方案後方能實行，倘未能經債權會議可決或
    經法院裁定認可，則依消費者債務清理條例第61條規定，應
    續行清算程序，故本件聲請人仍應提出足以為債權人接受或
    經法院認為公允之更生方案以供採擇，附此敘明。
中    華    民    國    100    年    9    月    21    日
              民事第一庭    法      官  高士傑
上為正本係照原本作成。
本件不得抗告。
本裁定已於100年9月21日中午12時公告。
中    華    民    國    100    年    9    月    21    日
                            書  記  官  蘇靜怡